【裁判字號】    90,易,823
【裁判日期】    900925
【裁判案由】    贓物
【裁判全文】
臺灣屏東地方法院刑事判決                            九十年度易字第八二三號
    公  訴  人  臺灣屏東地方法院檢察署檢察官
    被      告  丙○○
右列被告因贓物案件，經檢察官提起公訴（九十年度偵字第一八三○號），本院判決
如左：
    主  文
丙○○無罪。
    理  由
一、公訴意旨以：被告丙○○在屏東縣潮州鎮○○路一八九之三號經營銓鑫通訊行，
    於民國八十九年十二月十四日十八時二十分許起至八十九年十二月下旬某日止此
    段期間內，明知某不詳姓名年籍之人持有之ＮＯＫＩＡ牌３２１０型、序號00
    0000000000000號行動電話，係屬贓物（按該電話係甲○○所有，
    於八十九年十二月十四日十八時二十分許在高雄市○○區○○路十六號前遭不詳
    之人竊取），竟以不詳價格予以買受。嗣於八十九年十二月下旬某日在上開通訊
    行以新臺幣二千元之價格將該電話出賣予不知情之林怡江，並贈送搭配該電話使
    用之充電器、電池各一個，後經警方人員循線分別查獲林怡江、丙○○而發覺上
    情。因認被告丙○○涉犯刑法第三百四十九條之贓物罪嫌。並以該電話於前開時
    地失竊之情，有照片、甲○○警訊筆錄、贓物認領保管收據等附卷可稽。次查丙
    ○○將該電話賣與林怡江之事實，迭據林怡江於警偵訊中陳述綦詳，況林怡江被
    查獲持有該電話時，電話內之電池確貼有「銓鑫」字樣之標籤（見卷附照片影本
    ），丙○○亦坦承該電池係伊所出售之事實。又本件經函請法務部調查局派員以
    控制問題法、混合問題法對丙○○施以測謊，丙○○答稱「未賣手機給林怡江」
    時，呈情緒波動之反應，研判有說謊，有卷附該局鑑定通知書可資為憑。前開電
    話係其出售予林怡江之事實，應可確認。前開電話既係丙○○出售予林怡江，則
    衡諸常情，林怡江以經營通訊行為業，該電話之來源應以「丙○○向他人收購得
    來」最有可能。末查丙○○向他人收購該電話卻極力隱瞞該項事實，顯然其於購
    買時即知悉該電話係贓物，蓋類似案件通訊業者大抵均坦承出售電話之事實並以
    「電話係向他人購得，然收購時不知電話係贓物」等語置辯為其論據。
二、按犯罪事實應依證據認定之，無證據不得推定其犯罪事實；又不能證明被告犯罪
    者，應諭知無罪之判決，刑事訴訟法第一百五十四條、第三百零一條第一項分別
    定有明文。又認定不利於被告之事實，須依積極證據，苟積極證據不足為不利於
    被告事實之認定時，即應為有利於被告之認定，更不必有何有利之證據（最高法
    院三十年上字第八一六號判例參照）。另事實之認定，應憑證據，如未能發現相
    當證據，或證據不足以證明，自不得以推測或擬制之方法，以為裁判基礎（最高
    法院四十年台上字第八六號判例參照）。又認定犯罪事實所憑之證據，雖不以直
    接證據為限，間接證據亦包括在內；然而無論直接或間接證據，其為訴訟上之證
    明，須於通常一般之人均不致有所懷疑，而得確信其為真實之程度者，始得據為
    有罪之認定，倘其證明尚未達到此一程度，而有合理之懷疑存在，無從使事實審
    法院得有罪之確信時，即應由法院諭知被告無罪之判決（最高法院七十六年度台
    上字第四九八六號判例參照）。
三、訊據被告丙○○堅決否認上揭犯行，辯稱：電池和充電器是我賣的，但我確定並
    沒有賣電池給林怡江，因為我客人很少，如有賣我應該有印象，另外我們收購舊
    手機的都會請客人寫切結書等語。經查（一）被告經營之銓鑫通訊行收購舊手機
    確有要求客戶填寫證明書，上載出售手機予銓鑫通訊行客戶之年籍、出售手機之
    型號、序號，且並無被害人甲○○所有上揭手機之資料等情，有被告所提出之證
    明書八紙在卷可按，又經本院傳訊該曾出售舊手機予銓鑫通訊行之證人乙○○、
    戊○○、丁○○等均證稱：伊等確有填寫該證明書，且乙○○、丁○○亦均證稱
    確有核對身分證之情，則被告是否確有出售甲○○所有上揭手機非全無所疑。（
    二）公訴人將被告送請法務部調查局作測謊鑑識結果，雖被告就「其未賣手機給
    林怡江」經測試呈情緒波動之反應，研判有說謊，有該局鑑定通知書在卷可憑。
    然查測謊鑑識係就被測試人於測試時之心理狀況所產生之生理反應，據以判斷被
    測試人有無說謊，常因受測人對於問題之理解及受測人心理、智識之成熟與否而
    受影響，因此所為之測謊結果，僅足為偵辦案件之參考方法，未必準確，僅得於
    所使用之測謊儀器及其測試之問題與方法具專業可靠性時，依補強性法則供裁判
    之佐證，惟究不得作為有罪判決之唯一證據，本案送測謊結果，被告就：「其未
    偷手機」亦呈情緒波動反應研判有說謊，惟以被告係於屏東縣潮州鎮經營通訊行
    ，其有無被害人甲○○所指，於八十九年十二月十四日十八時二十分許，至高雄
    市三民區夥同另三名共犯竊取被害人甲○○機車內手機之可能顯非無疑，該測謊
    鑑定結果其憑信性顯有未足。（三）退步而言，縱該手機確係被告出售予林怡江
    ，且來源係被告向他人收購得來，惟被告丙○○向他人收購該電話卻極力隱瞞該
    項事實，其肇因為何尚難憶測，非僅只被告知悉該電話係贓物一端。綜上所述，
    被告所辯非顯無所據，此外，復查無其他積極證據以資證明被告之犯行，揆諸首
    揭說明，應認為不能證明被告犯罪，自應為其無罪之諭知。
據上論斷，應依刑事訴訟法第三百零一條第一項，判決如主文。
中      華      民      國      九十      年      九      月    二十五  日
                                      臺灣屏東地方法院刑事第一庭
                                          法  官    郭書豪
右正本證明與原本無異。
對於本判決如有不服應於收受送達後十日內向本院提出上訴書狀上訴於台灣高等法院
高雄分院並按他造當事人之人數附具繕本。
                                          書記官    潘豐益
中      華      民      國      九十      年      九      月    二十五  日


司法院資訊處製作；財團法人民間司法改革基金會備份。
